【裁判字號】    99,簡聲抗,3
【裁判日期】    990322
【裁判案由】    停止執行
【裁判全文】
臺灣士林地方法院民事裁定             99年度簡聲抗字第3號
抗  告  人  社團法人小太陽希望工程協會
法定代理人  甲○○
相  對  人  乙○○
上列抗告人對於本院內湖簡易庭中華民國99年2 月2 日99年度湖
簡聲字第9 號民事裁定不服提起抗告，本院裁定如下：
    主  文
抗告駁回。
抗告程序費用由抗告人負擔。
    理  由
一、按「強制執行程序開始後，除法律另有規定外，不停止執行
    。有回復原狀之聲請，或提起再審或異議之訴，或對於和解
    為繼續審判之請求，或提起宣告調解無效之訴、撤銷調解之
    訴，或對於許可強制執行之裁定提起抗告時，法院因必要情
    形或依聲請定相當並確實之擔保，得為停止強制執行之裁定
    。」，強制執行法第18條定有明文，即強制執行開始後，以
    不停止執行為原則。同條第2 項所以例外規定得停止執行，
    係因回復原狀等訴訟如果勝訴確定，據以強制執行之執行名
    義將失其效力，為避免債務人發生難以回復之損害，故於受
    訴法院認有必要時，得裁定停止執行。如果受訴法院認無必
    要，僅因債務人聲明願供擔保，亦須裁定停止執行，無異許
    可債務人僅憑一己之意思，即可達到停止執行之目的，不僅
    與該條所定原則上不停止執行之立法意旨有違，且無法防止
    債務人濫行訴訟以拖延執行，故應認為縱債務人聲明願供擔
    保，仍須受訴法院認有必要者，始得裁定停止執行。而「執
    行名義成立後，如有消滅或妨礙債權人請求之事由發生，債
    務人得於強制執行程序終結前，向執行法院對債權人提起異
    議之訴。如以裁判為執行名義時，其為異議原因之事實發生
    在前訴訟言詞辯論終結後者，亦得主張之。」；「執行名義
    無確定判決同一之效力者，於執行名義成立前，如有債權不
    成立或消滅或妨礙債權人請求之事由發生，債務人亦得於強
    制執行程序終結前提起異議之訴。」，為同法第14條第1 項
    、第2 項所明定，故依該條第1 項所提起之債務人異議之訴
    ，必以債務人主張於執行名義成立後，有足以消滅或妨礙債
    權人請求之事由發生者，始堪謂合，其非以此為由提起訴訟
    者，縱在訴狀上記載乃提起債務人異議之訴云云，仍非屬強
    制執行法第14條第1 項、第18條第2 項所指之債務人異議之
    訴，自不得憑此聲請停止強制執行程序。至同法第14條第2
    項之規定，觀之該項之修正立法意旨，在於無實體上確定力
    之執行名義，因未經實體上權利存否之審查，債務人實無抗
    辯之機會，乃就此項執行名義成立前，所存實體上權利義務
    存否之爭執，許由債務人提起異議之訴，以謀救濟。即債務
    人就實體上權利義務之存否，在強制執行程序終結前，尚得
    提起異議之訴。倘未於該強制執行程序終結前加以爭執，依
    該執行名義所為之強制執行程序始成為終局之執行，以求程
    序之安定。準此，得依此項規定提起異議之訴者，應限於依
    非訟事件程序審查而許可對之強制執行之債務人，如准許拍
    賣抵押物、准許本票強制執行等可為終局執行名義之裁定所
    載之債務人，始足當之，執行名義為未確定判決經宣告假執
    行者，不屬之，即亦無從許其依強制執行法第14條第2 項規
    定，提起債務人異議之訴，進而聲請裁定停止執行程序。
二、本件抗告人在原審聲請意旨略以：本院99年度司執字第1821
    號遷讓房屋等強制執行程序（下稱系爭執行程序）執行之標
    的物即臺北市○○區○○路1 段285 巷69弄58號地下1 樓房
    屋所有權人即訴外人宋永隆等與債權人即相對人間之訴訟仍
    在進行中，執行標的物所有權人為何不明，抗告人與相對人
    間亦無債權債務關係，租借費用歸屬何人不明，因此涉及抗
    告人所屬會員權益，抗告人無法依強制執行命令履行，強制
    執行費用亦應由相對人負擔，而相對人急於請求抗告人返還
    房屋，係為脫手變賣，使抗告人及宋永隆等勝訴後求償無門
    。為此，聲請裁定停止系爭執行程序云云。原審裁定以：抗
    告人所提起債務人異議之訴核與強制執行法第14條規定不合
    ，已經以訴顯無理由判決駁回，為無停止執行之必要等情為
    理由，裁定駁回抗告人之聲請。
三、抗告人不服原審裁定提起本件抗告，所陳除與在原審相同者
    外，補充略以：抗告人向宋永隆等租借使用執行標的房屋，
    期間自民國96年8 月15日起至101 年8 月15日止，相對人對
    宋永隆等濫訴指控，抗告人遂於99年2 月11日具狀向執行法
    院聲請停止執行，亦已就本院內湖簡易庭99年度湖簡字第10
    7 號、98年度湖簡字第2276號民事判決提起上訴，請准許停
    止執行，以維護三方權益云云，而聲明請求裁定：(一)原裁定
    廢棄。(二)聲請程序費用及抗告費用均由相對人負擔。
四、查相對人執本院內湖簡易庭98年度湖簡字第2276號遷讓房屋
    等事件民事判決所為假執行之宣告為執行名義，聲請執行將
    相對人占有之臺北市○○區○○路1 段285 巷69弄58號地下
    1 樓房屋遷讓返還相對人，經以本院民事執行處以99年度司
    執字第1821號遷讓房屋事件受理後，而於99年1 月13日核發
    執行命令，命抗告人於15日內自動履行，抗告人則於同年月
    20日具狀向本院內湖簡易庭提起異議之訴，而以本院內湖簡
    易庭99年度湖簡字第107 號債務人異議之訴事件繫屬，該事
    件嗣經本院內湖簡易庭於同年2 月2 日以抗告人之訴顯無理
    由予以判決駁回，並認抗告人所提起債務人異議之訴既經判
    決駁回，系爭執行程序為無停止之必要，而於同日以99年度
    湖簡聲字第9 號停止執行事件裁定駁回抗告人停止系爭執行
    程序之聲請等情，業經本院調取上開強制執行事件及民事訴
    訟事件卷宗查核無誤。
五、茲抗告人雖執上情提起抗告，惟抗告人提起債務人異議之訴
    ，觀其所持事實、理由，仍係專就相對人取得執行名義之本
    院內湖簡易庭98年度湖簡字第2276號遷讓房屋事件本案訴訟
    爭執事項復加爭執，而該執行名義判決現在上訴中，固未確
    定，但相對人乃因判決宣告得假執行而取得執行力，抗告人
    無從依強制執行法第14條第2 項規定提起債務人異議之訴，
    而抗告人於本院內湖簡易庭99年度湖簡字第107 號債務人異
    議之訴所主張之事項，又悉屬本案爭執，不能認係主張於執
    行名義成立後，有何足以消滅或妨礙債權人即相對人請求之
    事由發生，洵非強制執行法第14條第1 項所規定之債務人異
    議之訴，即難謂合於強制執行法第18條第2 項所定之要件，
    自無從依其聲請准許裁定停止系爭執行程序。原審裁定審酌
    抗告人所提起之債務人異議之訴為顯無理由且經判決駁回，
    抗告人以其已提起異議之訴為由，聲請裁定停止系爭執行程
    序，亦無必要，而予以駁回，於法洵無不合。抗告意旨指摘
    原裁定不當，求予廢棄改判，揆之首揭規定及說明，應認為
    無理由，當予駁回之。
六、爰裁定如主文。
中    華    民    國    99    年    3     月    22    日
                  民事第二庭  審判長法  官  方彬彬
                                    法  官  藍雅清
                                    法  官  蕭錫証
以上正本證明與原本無異。
本件裁定不得再抗告。
中    華    民    國    99    年    3     月    25    日
                                    書記官  林立原

司法院資訊處製作；財團法人民間司法改革基金會備份。
